臺灣板橋地方法院刑事判決　　　　　　100 年度易字第3415號
公　訴　人　臺灣板橋地方法院檢察署檢察官
被　　　告　郭朝宗
上列被告因違反毒品危害防制條例案件，經檢察官提起公訴（10
0 年度撤緩毒偵字第124 號），被告於準備程序中就被訴事實為
有罪之陳述，本院裁定行簡式審判程序，茲判決如下：
    主  文
郭朝宗犯如附表所示之罪，各處如附表所示之刑。應執行有期徒
刑玖月，如易科罰金，以新臺幣壹仟元折算壹日；扣案之第二級
毒品甲基安非他命壹包（驗餘淨重零點壹玖壹捌公克）及甲基安
非他命殘渣袋壹個均沒收銷燬，上開甲基安非他命之包裝袋壹個
、玻璃球吸食器貳顆均沒收。
    事  實
一、郭朝宗明知甲基安非他命為毒品危害防制條例所列管之第二
    級毒品，依法不得持有及施用，竟基於施用第二級毒品之犯
    意而為下列犯行：
  (一)於民國98年11月20日晚間8 時許，在友人黃詠暉位於臺北縣
    三重市（現改制為新北市三重區，以下仍援用原名）文化北
    路26巷26號3 樓住處，將甲基安非他命置於玻璃球吸食器內
    以火燒烤產生煙霧後吸食之方式，施用甲基安非他命1 次。
    嗣於同年月22日凌晨2 時許，為警持搜索票在上址查獲，並
    扣得黃詠暉所有之甲基安非他命1 包（驗餘淨重0.1338公克
    ）、毒品殘渣袋1 個、玻璃球吸食器1 組等物（即98年度毒
    偵字第8780號卷犯罪事實）。
  (二)復於99年1 月3 日凌晨0 時30分許，在臺北縣三重市○○○
    路216 巷38號3 樓住處，以前述之燒烤吸食方式，施用甲基
    安非他命1 次。嗣於同日下午4 時20分許，在臺北縣三重市
    ○○路○ 段36號前為警查獲，並扣得其所有之玻璃球吸食器
    1 顆（即99年度毒偵字第577 號偵查卷犯罪事實）。
  (三)再於99年3 月1 日晚間10時許，在其上開臺北縣三重市○○
    ○路住處，以前述相同之吸食方式，施用甲基安非他命1 次
    。嗣於99年3 月5 日晚間9 時10分許，在臺北市○○區○○
    路653 號前為警查獲，並扣得其所有之毒品殘渣袋1 個及玻
    璃球吸食器1 顆（即99年度毒偵字第3177號偵查卷犯罪事實
    ）。
  (四)繼於100 年5 月5 日晚間7 時許，在其上開新北市三重區○
    ○○路住處，以上述相同之吸食方式，施用甲基安非他命1
    次。嗣於同日晚間9 時10分許，在新北市○○區○○街與仁
    愛街口為警查獲，並扣得甲基安非他命1 包（驗餘淨重0.19
    18公克）（即100 年度毒偵字第3425號偵查卷犯罪事實）。
二、案經臺北縣政府警察局（現改制為新北市政府警察局，以下
    仍爰用原名）新莊分局及三重分局移送暨臺北市政府警察局
    士林分局移送臺灣士林地方法院檢察署檢察官呈請臺灣高等
    法院檢察署核轉臺灣板橋地方法院檢察署檢察官偵查起訴。
    理  由
一、本件被告郭朝宗所犯均係死刑、無期徒刑、最輕本刑為3 年
    以上有期徒刑以外之罪，其於準備程序中就被訴事實均為有
    罪之陳述，本院告知簡式審判程序之旨，並聽取公訴人、被
    告之意見後，裁定行簡式審判程序審理，合先敘明。
二、上揭犯罪事實，均據被告於警詢、偵查中、本院準備程序及
    審理時坦承不諱，就犯罪事實一、(一)部分，並有查獲現場照
    片12張附卷可稽，而其於98年11月22日凌晨4 時9 分許為警
    採集之尿液，經送台灣檢驗科技股份有限公司檢驗，確認結
    果呈安非他命類陽性反應乙節，有該公司98年12月11日出具
    之濫用藥物檢驗報告、臺北縣政府警察局新莊分局偵辦毒品
    危害防制條例案被移送人姓名代碼對照表各1 紙在卷可憑。
    就犯罪事實一、(二)部分，並有臺北縣政府警察局三重分局搜
    索扣押筆錄暨扣押物品目錄表各1 份、扣案物照片1 張在卷
    可稽，而其於99年1 月3 日下午5 時30分許為警採集之尿液
    ，經送上開公司檢驗，確認結果呈安非他命類陽性反應乙節
    ，有該公司99年1 月25日出具之濫用藥物檢驗報告、臺北縣
    政府警察局查獲毒品案件尿液檢體監管紀錄表各1 紙在卷可
    憑。就犯罪事實一、(三)部分，並有臺北市政府警察局保安警
    察大隊搜索扣押筆錄、扣押物品目錄表、查獲涉嫌毒品危害
    防制條例毒品初步鑑驗報告單各1 份、扣案物照片1 張在卷
    可稽，而其於99年3 月6 日凌晨0 時43分許為警採集之尿液
    ，經送台灣尖端先進生技醫藥股份公司檢驗，確認結果呈安
    非他命類陽性反應乙節，有該公司99年3 月24日出具之濫用
    藥物檢驗報告、臺北市政府警察局偵辦毒品案件尿液檢體委
    驗單各1 紙在卷可憑。就犯罪事實一、(四)部分，並有新北市
    政府警察局三重分局搜索扣押筆錄、扣押物品目錄表各1 份
    、查獲現場暨扣案毒品照片共4 張在卷可稽，而其於100 年
    5 月5 日晚間10時37分許為警採集之尿液，經送台灣檢驗科
    技股份有限公司檢驗，確認結果呈安非他命類陽性反應乙節
    ，有該公司100 年5 月18日出具之濫用藥物檢驗報告、新北
    市政府警察局三重分局查獲毒品案件被移送者姓名代碼對照
    表各1 紙在卷可憑，足以佐證被告自白均與事實相符，堪以
    採信。
三、按毒品危害防制條例對於施用第一、二級毒品者，認其係具
    有「病患性犯人」之特質，採行觀察、勒戒以戒除其身癮之
    措施。犯同條例第10條之罪者，依同條例第20條、第23條之
    規定，將其刑事處遇程序，區分為「初犯」及「五年內再犯
    」、「五年後再犯」。依其立法理由之說明：「初犯」，始
    須經觀察、勒戒；經觀察、勒戒執行完畢釋放後，「五年內
    再犯」者，因其再犯率甚高，原實施之觀察、勒戒既已無法
    收其實效，應依法追訴。至於經觀察、勒戒執行完畢釋放後
    ，「五年後再犯」者，前所實施之觀察、勒戒已足以遮斷其
    施用毒品之毒癮，為期自新及協助其斷除毒癮，仍適用「初
    犯」規定，先經觀察、勒戒之程序。於此，僅限於「初犯」
    及「五年後再犯」二種情形，始應先經觀察、勒戒程序。復
    按毒品危害防制條例第24條規定本法第20條第1 項及第23條
    第2 項之程序，於檢察官先依刑事訴訟法第253 條之1 第1
    項、第253 條之2 之規定，為附命完成戒癮治療之緩起訴處
    分時，或於少年法院（地方法院少年法庭）認以依少年事件
    處理法程序處理時，不適用之（第1 項）。前項緩起訴處分
    ，經撤銷者，檢察官應依法追訴（第2 項）。係一般刑事訴
    訟程序之例外規定，屬刑事訴訟法第1 條第1 項規定之「其
    他法律所定之訴訟程序」。該第2 項既規定，前項（第1 項
    ）緩起訴處分，經撤銷者，檢察官應依法追訴，即已明示施
    用毒品案件於撤銷緩起訴處分後之法律效果為「依法追訴」
    ，而非適用刑事訴訟法第253 條之3 所定撤銷緩起訴處分後
    得「繼續偵查或起訴」規定，此乃因檢察官已依毒品危害防
    制條例第24條第1 項為附命完成戒癮治療之緩起訴處分，被
    告事實上已接受等同「觀察、勒戒」之處遇，惟其竟未能履
    行該條件，自應於撤銷緩起訴處分後依法起訴，而無再次聲
    請法院裁定觀察、勒戒之必要（最高法院100 年度第1 次刑
    事庭會議決議意旨參照）。是被告本件施用毒品犯行，前經
    臺灣板橋地方法院檢察署檢察官於民國99年2 月6 日以98年
    度毒偵字第8780號、99年度毒偵字第577 號為附命完成戒癮
    治療之緩起訴處分，嗣因被告於履行期間未依命完成戒癮治
    療，而經臺灣板橋地方法院檢察署檢察官於100 年8 月23日
    以100 年度撤緩字第501 號撤銷緩起訴處分等情，有上開緩
    起訴處分書及撤銷緩起訴處分書在卷足憑，揆諸前揭決議意
    旨，被告所犯本件施用毒品犯行，自應依法進行追訴，合先
    敘明。
四、再按甲基安非他命為毒品危害防制條例第2 條第2 項第2 款
    所定之第二級毒品，核被告所為，均係犯毒品危害防制條例
    第10條第2 項之施用第二級毒品罪。其持有甲基安非他命之
    低度行為，為施用之高度行為所吸收，均不另論罪。被告四
    次施用第二級毒品，犯意各別，行為互殊，應予分論併罰。
    爰審酌被告於98年11月22日首因施用毒品為警查獲後，經檢
    察官排定戒癮治療，隨即於戒癮評估之後，再陸續為施用毒
    品犯行，雖仍經檢察官為緩起訴處分，惟猶未能遵期完成戒
    癮治療及接受觀護人採尿檢驗，並於100 年5 月5 日再為警
    查獲第四次施用毒品犯行，顯見並無悔意，有負毒品危害防
    制條例對施用毒品者之寬典，其施用甲基安非他命行為，非
    僅戕害自己身心健康，並危害社會風氣，應予非難；然兼衡
    其於本件犯罪前並無前案紀錄，素行尚稱良好，學歷為高職
    畢業之智識程度（參見警詢筆錄），所犯尚未危及他人，犯
    罪之動機、目的，自始即坦承犯行之犯罪後態度，審理中陳
    述係因誤交損友而沾染吸毒惡習，現已定期至醫療院所接受
    戒癮治療，頗具悔意；及參酌其現有正當穩定工作，並有幼
    女1 名需扶養之生活狀況，有被告庭陳之在職證明書、戶口
    名簿各1 紙在卷可稽（參見本院卷第32、33頁）等一切情狀
    ，分別量處如主文所示之刑，並定其應執行之刑，及諭知如
    易科罰金之折算標準，以資懲儆。
五、犯罪事實一、(一)扣案之甲基安非他命1 包（驗餘淨重0.1338
    公克）、毒品殘渣袋1 個、玻璃球吸食器1 組等物，迭經被
    告於警詢、偵查中及本院審理時供稱均非其所有，且復經併
    同為警查獲之另案被告黃詠暉於警詢及偵查中供承係其所有
    ，並為本院就另案被告黃詠暉施用毒品犯行所為判決中併予
    分別宣告沒收銷燬及沒收之諭知，有本院99年度易字的739
    號刑事判決書1 份在卷可稽，是此部分之扣押物品爰不予宣
    告沒收銷燬及沒收之諭知。另犯罪事實一、(二)至(四)所扣得之
    物，均為被告所有，業經其於歷次警詢時陳述明確，其中米
    黃色透明結晶1 包（驗餘淨重0.1918公克），經送驗結果，
    檢出甲基安非他命成分，有交通部民用航空局航空醫務中心
    100 年5 月19日出具之毒品鑑定書1 紙附卷可憑（參見100
    年度毒偵字第3425號偵查卷第40頁），與無法析離微量毒品
    之甲基安非他命殘渣袋1 個，均為查獲之毒品，不問屬於犯
    人與否，均應依毒品危害防制條例第18條第1 項前段之規定
    宣告沒收銷燬。至上開甲基安非他命之外包裝袋1 個、分別
    扣案之玻璃球吸食器2 顆等物，亦為供被告犯持有、施用第
    二級毒品所用之物，且均為被告所有，亦經被告於警詢、偵
    查中及本院審理時陳明在卷，爰併依刑法第38條第1 項第2
    款規定，於該宣告刑下併為沒收之諭知。
據上論斷，應依刑事訴訟法第273 條之1 第1 項、第299 條第1
項前段，毒品危害防制條例第10條第2 項、第18條第1 項前段，
刑法第11條、第41條第1 項前段、第8 項、第51條第5 款、第38
條第1 項第2 款，判決如主文。
本案經檢察官周芳怡到庭執行職務。
中    華    民    國   100    年    11    月    4     日
                  刑事第十二庭  法  官  曹惠玲
上列正本證明與原本無異。
如不服本判決，應於判決送達後10日內敘明上訴理由，向本院提
出上訴狀 (應附繕本) ，上訴於臺灣高等法院。其未敘述上訴理
由者，應於上訴期間屆滿後20日內向本院補提理由書「切勿逕送
上級法院」。
                                書記官  蕭佩宜
中    華    民    國   100    年    11    月    4     日
附錄本案論罪科刑法條全文：
毒品危害防制條例第10條
施用第一級毒品者，處6 月以上5 年以下有期徒刑。
施用第二級毒品者，處3 年以下有期徒刑。
----------------------------------------------------------
附表：論罪科刑內容
┌──┬────┬────────┬────────────────┐
│編號│犯罪事實│ 所犯法條及罪名 │       主           文          │
├──┼────┼────────┼────────────────┤
│ 一 │如事實一│毒品危害防制條例│郭朝宗施用第二級毒品，處有期徒刑│
│    │、(一)所載│第10條第2 項之施│貳月，如易科罰金，以新臺幣壹仟元│
│    │        │用第二級毒品罪  │折算壹日。                      │
├──┼────┼────────┼────────────────┤
│ 二 │如事實一│毒品危害防制條例│郭朝宗施用第二級毒品，處有期徒刑│
│    │、(二)所載│第10條第2 項之施│月，如易科罰金，以新臺幣壹仟元│
│    │        │用第二級毒品罪  │折算壹日；扣案之玻璃球吸食器壹顆│
│    │        │                │沒收。                          │
├──┼────┼────────┼────────────────┤
│ 三 │如事實一│毒品危害防制條例│郭朝宗施用第二級毒品，處有期徒刑│
│    │、(三)所載│第10條第2 項之施│月，如易科罰金，以新臺幣壹仟元│
│    │        │用第二級毒品罪  │折算壹日；扣案之甲基安非他命殘渣│
│    │        │                │袋壹個沒收銷燬，玻璃球吸食器壹顆│
│    │        │                │沒收。                          │
├──┼────┼────────┼────────────────┤
│ 四 │如事實一│毒品危害防制條例│郭朝宗施用第二級毒品，處有期徒刑│
│    │、(四)所載│第10條第2 項之施│月，如易科罰金，以新臺幣壹仟元│
│    │        │用第二級毒品罪  │折算壹日，扣案之第二級毒品甲基安│
│    │        │                │非他命壹包（驗餘淨重零點壹玖壹捌│
│    │        │                │公克）沒收銷燬，上開甲基安非他命│
│    │        │                │之包裝袋壹個沒收。              │
└──┴────┴────────┴────────────────┘